【裁判字號】    89,簡上,249
【裁判日期】    890630
【裁判案由】    確認本票債權不存在
【裁判全文】
臺灣臺北地方法院民事判決  八十九年度簡上字第二四九號
    上  訴  人  丙○○
    被  上訴人  盛英股份有限公司
    法定代理人  甲○○
    訴訟代理人  乙○○
    被  上訴人  台灣特康有限公司
    法定代理人  丁○○○
    訴訟代理人  林世宗律師
右當事人間請求確認本票債權不存在事件，上訴人對於中華民國八十九年一月十四日
本院台北簡易庭八十八年度北簡字第九七一五號第一審判決提起上訴，本院判決如左
：
    主  文
上訴駁回。
第二審訴訟費用由上訴人負擔。
    事  實
甲、上訴人方面：
  一聲明：
    (一)原判決廢棄，駁回被上訴人在第一審之訴。
    (二)第一、二審訴訟費用由被上訴人負擔。
  二陳述：除與原審判決書所載相同者茲予引用外，補稱：
    (一)系爭本票並非訴外人陳秀珍所偽造或業務侵占之贓物，被上訴人台灣特康有限
      公司（下稱特康公司）負責人丁○○○明知此事，竟向司法警察機關謊稱該本
      票遭竊遺失，業經本院以八十八年度易字第三○一八號判決認定其觸犯刑法之
      誣告罪，並判處拘役五十日。
    (二)按票據為無因證券，系爭本票背面蓋有「台灣特康有限公司」之印章，並無背
      書不連續，上訴人收受系爭本票已盡一般人之注意義務，況且票據法亦未規定
      須以何種方式背書方生效力，殊不能強令上訴人做不必要之辨認，否則票據法
      之規定將形同具文。又上訴人持系爭本票至銀行提示時，銀行並未告知背書不
      連續，益證上訴人合法享有票據上權利。
    (三)被上訴人明知上訴人已奉准就系爭本票行使權利，仍另案聲請除權判決，姑不
      論已違背本院八十八年度民執宙字第二一四七號民事執行命令，亦不能因此而
      免除給付票款之責任。
    (四)上訴人合法自前手陳秀珍處背書轉讓取得系爭本票，並無惡意取得之情事，被
      上訴人盛英股份有限公司（下稱盛英公司）既為系爭本票之發票人、特康公司
      為背書人，依法自應對上訴人負票據上責任。
  三證據：除援用原審之立證方法外，另提出本院八十八年度民執宙字第二一四七號
          執行命令、八十八年度易字第三○一八號刑事判決各一份、偽報票據遺失
          告訴書二紙。
乙、被上訴人方面：
  一聲明：均如主文所示。
  二陳述：
    (一)被上訴人盛英公司：除與原審判決書所載者相同茲予引用外，補稱：
      1.系爭本票已由被上訴人特康公司於民國八十八年五月十七日向付款人交通銀
        行大安分行掛失止付，且於同日向本院聲請公示催告，旋於八十九年一月二
        十七日作成八十九年度除字第二九六號除權判決。被上訴人特康公司已執該
        判決於八十九年二月十四日如數領訖票載金額新台幣（下同）一百零八萬二
        千一百零四元，被上訴人盛英公司發票人之責任已盡，何來另須付款予上訴
        人之理？
      2.被上訴人特康公司並未於系爭本票背面蓋用公司大小章而背書，上訴人持該
        本票向付款人提示，當然受到「背書不連續」之質疑，系爭本票上之背書既
        不連續，上訴人自無從取得票據權利，而得要求被上訴人負起發票人擔保付
        款之責。
    (二)被上訴人特康公司：引用原審之陳述及主張。
  三證據：均援用原審之立證方法。
    理  由
一被上訴人起訴主張：緣上訴人持被上訴人盛英公司簽發之本票（本票號碼：ＰＡ0
  000000、擔當付款人：交通銀行大安分行、發票日：八十八年二月二十五日
  、到期日：八十八年五月三十一日、受款人：特康公司、金額：一百零八萬二千一
  百零四元）向本院提出聲請，經本院作成八十八年度票字第一六一一一號民事裁定
  准予強制執行，爰依非訟事件法第一百零一條第一項規定提起本訴。查系爭本票係
  被上訴人盛英公司交付被上訴人特康公司之貨款本票，由特康公司存入台灣中小企
  業銀行代收，惟竟於八十八年四月二十三日被特康公司職員陳秀珍偽造「撤回申請
  書」，將系爭本票撤回後侵占入己，事實上，特康公司並未將系爭本票背書轉讓予
  陳秀珍或上訴人；系爭本票為記名票據，背書不連續，被上訴人自無由主張票據權
  利；上訴人未能舉證證明與陳秀珍間確有借貸關係，顯見係惡意取得系爭本票；系
  爭本票業經本院作成八十九年度除字第二九六號除權判決宣告無效，特康公司並已
  領訖票款，盛英公司發票人之責任已盡，不應再對上訴人負給付票款之責，為此請
  求確認上訴人對被上訴人並無本票債權存在等語。上訴人則以系爭本票係因借貸關
  係，由陳秀珍背書轉讓交付，此本票既無背書不連續之情，上訴人自已合法取得票
  據權利；被上訴人未能舉證證明上訴人取得系爭本票乃出於惡意或無相當對價，當
  不能拒絕給付票款等語置辯。
二上訴人持有系爭本票，屆期提示未獲付款，業據提出本票及退票理由單為證，堪信
  屬實。又該本票經本院於八十九年一月二十七日作成八十九年度除字第二九六號除
  權判決宣告無效，發票人即被上訴人盛英公司並於同年二月十四日將票款交付被上
  訴人特康公司等事實，有該除權判決在卷可稽，且為兩造所不爭執，亦足認為真實
  。
三按除權判決，應宣告證券無效；有除權判決後，聲請人對於依證券負義務之人得主
  張證券上之權利，民事訴訟法第五百六十四條第一項、第五百六十五條第一項分別
  定有明文。從而未申報權利之持有證券人喪失證券上之權利，其雖持有證券，但證
  券既經宣告無效，無法據以主張證券上之權利；反之，原證券權利人雖無證券，但
  得據法院之除權判決行使證券上權利。
四準此，系爭本票既已經本院作成除權判決宣告無效，則上訴人雖持有該本票，已不
  得主張票據權利，被上訴人提起本件訴訟，請求確認上訴人就系爭本票對被上訴人
  無本票債權存在，於法有據，自應准許。原審判決理由雖有不同，但結論並無二致
  ，上訴人指摘原審判決不當，求予廢棄改判，為無理由，應予駁回。
五本件判決基礎已臻明確，兩造其餘攻擊防禦方法核與判決結果無影響，毋庸一一論
  述，附此明。
據上論結，本件上訴為無理由，依民事訴訟法第四百三十六條之一第三項、第四百四
十九條第一項、第七十八條，判決如主文。
中      華      民      國    八十九    年      六      月     三十     日
                                            民事第二庭審判長法官  丁蓓蓓
                                                            法官  吳光釗
                                                            法官  陳婷玉
右為正本係照原本作成
本件不得上訴。
中      華      民      國    八十九    年      六      月     三十     日
                                                      法院書記官  王  儀


司法院資訊處製作；財團法人民間司法改革基金會備份。
